【裁判字號】    95,簡上,10
【裁判日期】    951003
【裁判案由】    傷害
【裁判全文】
臺灣臺東地方法院刑事判決              95年度簡上字第10號
上  訴  人
即  被  告  丙○○
上列上訴人即被告因傷害案件，不服本院95年度簡字第9號中華
民國95年3月17日第一審判決（聲請簡易判決處刑案號：94年度
偵字第2550號），提起上訴，本院管轄之第二審合議庭判決如下
：
    主  文
上訴駁回。
丙○○緩刑貳年。
    事實及理由
一、本案經本院審理結果，認原審以上訴人即被告（下稱上訴人
    ）丙○○所為係傷害罪，判處拘役50日，如易科罰金，以
    300 元折算1日。其認事用法均無違誤，應予維持，並引用
    第一審判決書所記載之事實、證據及理由（如附件）。
二、上訴意旨略以：案發當日因告訴人丁○○刁難上訴人，上訴
    人忍無可忍下始打了告訴人1個耳光，告訴人復踢其下體，
    其妻即共犯乙○○始打告訴人，並非共同毆打，原審卻判處
    其拘役50日，量刑實屬過重等語。
三、經查本件上訴人自承其有毆打告訴人不諱並有告訴人丁○○
    於警詢及偵查中之指訴、證人游健華於偵查中之證述、行政
    院衛生署臺東醫院診斷證明書1紙在卷可稽，原審因認上訴
    人本件傷害犯行事證明確，並引用刑法第28條、第277條第
    1項、第41條第1項前段，罰金罰鍰提高標準條例第1條前段
    、第2條，論處上訴人拘役50日，併諭知以300元折算1日之
    易科罰金折算標準，其認事用法均無違誤，量刑亦妥適。上
    訴人雖以其僅打告訴人1巴掌，非與其妻乙○○共同毆打告
    訴人，兩人非共犯，原審量刑過重等語，聲請上訴，指摘原
    判決不當。惟按共犯間意思之聯絡並不限於事前有所謀議，
    即僅於行為當時有共同犯意之聯絡者，亦屬之，且其表示之
    方法，亦不以明示通謀為必要，即相互間有默示之合致，亦
    無不可。傷害罪為結果犯，上訴人既為參加毆打之人，事前
    又與其他共犯同往尋罵，則其同時在場下手，即不能謂無犯
    意之聯絡，無論加害時用手用棍，其因共同加害發生傷害之
    結果，自應負共同罪責。刑法上之傷害罪為結果犯，如多數
    人下手毆打，本有犯意之聯絡，即屬共同正犯，對於共犯間
    之實施行為，既互相利用，就傷害之結果，自應同負責任，
    最高法院73年臺上字第2364號、30年上字第1613號、19年上
    字第1846號判例著有明文。經查，證人丁○○到庭具結證稱
    民國94年6月22日晚間9時20分上訴人及乙○○到大富岡加油
    站加油與其發生爭執，乙○○先拿打火機從車上丟之，上訴
    人又下車用手揮打其頭部1拳，乙○○接著下車以腳踢之，
    將其打倒在地後，踢其腿及以手揮打其肚子，上訴人接著跑
    過來也是用腳踢、用手打其頭等語（見本院卷第54頁），證
    人游健華警詢時證稱上訴人及乙○○2人駕駛自小貨車，將
    車停在加油島靠路邊處，乙○○拿打火機丟丁○○，丁○○
    不理會他們，上訴人即下車追上前去用拳頭毆打丁○○頭部
    ，隨後乙○○也下車2人一起毆打丁○○等語，證人乙○○
    亦證稱上訴人打告訴人1巴掌，其將告訴人推開，告訴人跌
    倒在地等語（見本院卷第32頁、第55頁），足認上訴人與乙○○同時與丁○○發生爭執，均有下手毆打丁○○，縱認其
    等非同時下手實行傷害行為，上訴人對於共犯乙○○之犯行
    ，亦應同負其責，其等因共同加害發生告訴人受傷之結果，
    自應負共同罪責，而為共同正犯，上訴人以僅打告訴人1巴
    掌，非共同傷害，原審量刑過重提起上訴，為無理由，應予
    駁回。
四、按量刑輕重，係屬事實審法院得依職權自由裁量之事項，苟
    已斟酌刑法第57條各款所列情狀而未逾越法定刑度，不得遽
    指為違法，最高法院72年度臺上字第6696號、75年度臺上字
    第7033號判例著有明文；且在同一犯罪事實與情節，如別無
    其他加重或減輕之原因，下級審量定之刑，亦無過重或失輕
    之不當情形，則上級審法院對下級審法院之職權行使，原則
    上應予尊重（最高法院85年度臺上字第2446號裁判參照）；
    況本院以為，量刑之裁量權，乃憲法所保障法官獨立審判之
    核心，法院行使此項裁量權，亦非得以任意或自由為之，仍
    應受一般法律原理原則之拘束，即仍須符合法律授權之目的
    、法律秩序之理念、國民法律感情及一般合法有效之慣例等
    規範，尤其應遵守比例原則及平等原則之意旨，否則即可能
    構成裁量濫用之違法（另參見最高法院86年度臺上字第7655
    號判決），亦即如非有裁量逾越或裁量濫用之明顯違法情事
    ，自不得擅加指摘其違法或不當，即使上級法院對下級法院
    裁量權之審查，亦應同此標準，此不僅在保障法官不受任何
    制度外之不當干涉，更保障法官不受制度內的異質干涉，此
    方符憲法第80條所宣示獨立審判之真義。
五、次按行為後法律有變更者，適用行為時之法律。但行為後之
    法律有利於行為人者，適用最有利於行為人之法律，刑法第
    2條第1項定有明文。查刑法業已於94年1月7日修正，94 年2
    月2日總統公布，95年7月1日施行。刑法第41條第1項前段原
    規定：「犯最重本刑為5年以下有期徒刑以下之刑之罪，而
    受6個月以下有期徒刑或拘役之宣告，因身體、教育、職業
    、家庭之關係或其他正當事由，執行顯有困難者，得以1元
    以上3元以下折算1日，易科罰金。」又被告行為時之易科罰
    金折算標準，修正前罰金罰鍰提高標準條例第2條前段（現
    已刪除）規定，就其原定數額提高為100倍折算1日，則本件
    被告行為時之易科罰金折算標準，如以銀元300元折算1日，
    經折算為新臺幣後，應以新臺幣900元折算為1日。惟修正後
    刑法第41條第1項前段則規定：「犯最重本刑為5年以下有期
    徒刑以下之刑之罪，而受6個月以下有期徒刑或拘役之宣告
    者，得以新臺幣1,000元、2,000元或3,000元折算1日，易科
    罰金」，比較修正前後之易科罰金折算標準，以修正前之規
    定，較有利於受刑人。再修正後刑法第33條第5款規定，罰
    金為新臺幣1,000元以上，以百元計算之，就刑法第277條第
    1 項之法定本刑罰金部分之最低度刑已有變更，比較修正前
    後之規定，亦以修正前之規定有利於被告。另被告行為後，
    刑法第74條雖亦於94年1月7日修正，自95年7月1日施行，惟
    緩刑之規定，並非關於行為可罰性之刑罰法律規範，係屬刑
    之執行規範，應無新刑法第2條第1項之適用，故犯罪在新法
    施行前，於新刑法施行後裁判，關於緩刑之宣告，自應適用
    新刑法第74條之規定，此有最高法院95年度第8次刑事庭會
    議紀錄可考。故經綜合觀察比較修正後之規定，均以行為時
    之規定，對被告有利，本件自應依刑法第2條第1項前段規定
    ，適用行為時之刑法規定，合先敘明。
六、末查，上訴人前未曾受有期徒刑以上刑之宣告，此有臺灣高
    等法院被告前案紀錄表在卷可稽，其因一時疏失，觸犯刑章
    ，且與告訴人業已當庭達成和解賠償損害，有和解筆錄附卷
    可查，經此教訓，當知所惕勵，應無再犯之虞，本院因認對
    上訴人所宣告之刑，以暫不執行為適當，爰併宣告緩刑2年
    ，以啟自新。
七、又上訴人行為後法律有變更者，修正後之規定係以適用行為
    時法為原則，因此原判決雖未及比較適用，然上訴本院後，
    經比較新舊法，行為後之法律並非較有利於行為人，仍應適
    用行為時法，則原判決適用行為時法即無不當，自不構成撤
    銷之事由，併予敘明。
據上論斷，應依刑事訴訟法第455條之1第1項、第3項、第368條
、第373條，修正後刑法第74條第1項第1款，判決如主文。
本案經檢察官甲○○到庭執行職務
中    華    民    國    95    年    10    月    3     日
                  刑事第一庭  審判長法  官 陳中和
                                    法  官 詹慶堂
                                    法  官 徐淑芬
以上正本證明與原本無異。
本件不得上訴。
                                    書記官 王希文
中    華    民    國    95    年    10    月    3     日
附錄本案論罪法條全文：
中華民國刑法第277條
傷害人之身體或健康者，處 3 年以下有期徒刑、拘役或 1 千元
以下罰金。
犯前項之罪因而致人於死者，處無期徒刑或 7 年以上有期徒刑；
致重傷者，處 3 年以上 10 年以下有期徒刑。


司法院資訊處製作；財團法人民間司法改革基金會備份。
